【裁判字號】    90,交上易,382
【裁判日期】    901122
【裁判案由】    過失傷害
【裁判全文】
臺灣高等法院刑事判決                            九十年度交上易字第三八二號
    上  訴  人  臺灣桃園地方法院檢察署檢察官
    上  訴  人
    即  被  告  甲○○
右上訴人因過失傷害案件，不服臺灣桃園地方法院九十年度交易字第三０五號，中華
民國九十年八月十四日第一審判決（起訴案號：臺灣桃園地方法院檢察署九十年度偵
字第七一二九號）提起上訴，本院判決如左：
    主  文
原判決撤銷。
甲○○因過失傷害人，處有期徒刑參月，如易科罰金以參佰元折算壹日。
    事  實
一、甲○○未經考取自用小貨車（即小型車）之駕駛執照，仍於民國（下同）九十年
    二月九日晚上十時許，違規無照駕駛ＫＰ─０一五二號自用小貨車前往沿路無照
    明設備之桃園縣八德市○○街，在該路段一五０號前停車時，本應注意於顯有妨
    害他車通行之處所（該路段為雙向二車道），不得停車，及應注意停於路邊之車
    輛在夜間無燈光設備之道路，應顯示停車燈光或反光標識，且觀諸當時之天候、
    光線、號誌、路況等一切情狀，並無不能注意之情形；乃竟疏未注意逕將上開自
    用小貨車停放在上開路段一五０號前車道邊線上，致上開自用小貨車之左側三分
    之二車體占用車道，而顯有妨害其他車輛之通行；復疏未注意顯示上開自用小貨
    車之停車燈光或反光標識；至同日晚間十一十一分許，適有由乙○○騎乘ＲＧＢ
    ─０六八號機車附載其妻丙○○，行經八德市○○街一五０號前，亦疏未注意車
    前狀況，復由於天雨視線不佳，因之機車之車頭撞及上開自用小貨車之左後側車
    板處倒地，致乙○○受有複雜性嘴唇撕裂傷及牙齒斷裂之傷害，丙○○則受有腹
    部及背部挫傷之傷害。
二、案經乙○○、丙○○訴由桃園縣警察局八德分局報請臺灣桃園地方法院檢察署檢
    察官偵查起訴。
    理  由
一、訊據被告甲○○於迭次警訊、偵、審中對於前揭事實均坦承不諱，核與告訴人乙○○、丙○○二人指訴之情節相符，並有告訴人乙○○、丙○○二人所提出診斷
    證明書各乙紙，及道路交通事故調查報告表乙紙、肇事現場及車輛照片十四紙在
    卷可稽（見偵查卷第十三頁、第十四頁，第十八頁至第二十八頁）；被告之自白
    應可採信。復按顯有妨害他車通行之處所，不得停車；停於路邊之車輛在夜間無
    燈光設備之道路，應顯示停車燈光或反光標識，道路交通安全規則第一百十二條
    第一項第九款、第十三款分別定有明文。且按諸當時之天候、光線、號誌、路況
    等一切情狀，並無不能注意之情形，乃被告竟違規無照駕駛上開自用小貨車，復
    疏未注意逕將上開自用小貨車停放在上開路段一五０號前車道邊線上，致上開自
    用小貨車之左側三分之二車體占用車道，而顯有妨害其他車輛之通行；又疏未注
    意顯示上開自用小貨車之停車燈光或反光標識；致告訴人乙○○騎乘ＲＧＢ─０
    六八號機車附載其妻丙○○行經該址前，亦疏未注意車前狀況，復由於天雨視線
    不佳，因之機車之車頭撞及上開自用小貨車之左後側車板處倒地，使告訴人乙○○、丙○○均受有傷害；則被告之過失與告訴人乙○○、丙○○二人所受傷害之
    結果間，有相當因果關係存在，而應負擔過失責任，至為顯然。至告訴人乙○○
    騎乘機車，疏未注意車前狀況，致撞及被告之自小貨車，亦與有過失，但要難因
    此解免被告之刑責。本案事證明確，被告犯行已勘認定，應予依法論科。
二、核被告所為，係犯刑法第二百八十四條第一項前段之過失傷害罪。被告一過失行
    為同時致告訴人乙○○、丙○○二人分別受有上述傷害之結果，係一行為而觸犯
    數罪名之想像競合關係，為想像競合犯，應依刑法第五十五條之規定，從一重之
    過失傷害罪處斷。被告為汽車駕駛人，無照駕駛上開自用小貨車，因而致告訴人
    乙○○、丙○○二人受傷，應依道路交通管理處罰條例第八十六條第一項之規定
    ，加重其刑。又被告於肇事後，係先經警員黃健明到場處理發覺上情，並經當地
    居民告知警員黃健明肇事者後，始經通知到達現場乙情，業據證人即警員黃健明
    在原審證述明確，復為被告於原法審理時所不否認，因之被告並不符刑法第六十
    二條前段規定自首之要件，而不得減輕其刑，併此敘明。
三、原審據以論罪科刑，固非無見。惟被害人乙○○亦與有過失，原審未加以認定，
    尚有違誤。又，被告於過失犯罪後，已在上訴本院時賠償告訴人新臺幣三萬元，
    告訴人乙○○、丙○○二人亦均當庭表示願意原諒被告；原審未及審酌被告此一
    犯罪後積極賠償被害人損害之態度，量處被告有期徒刑五月，亦有未當。公訴人
    之上訴意旨指摘原判決量刑過輕，雖無理由；然被告執此提起上訴，指摘原判決
    量刑過重，則為有理由，應由本院將原判決撤銷改判。爰審酌被害人亦有過失，
    及被告過失之程度，被害人所受之傷害，被告事後已與告訴人達成和解賠償告訴
    人所受之損害，暨被告犯罪後之態度等一切情狀，量處如主文所示之刑，並諭知
    易科罰金之折算標準。
據上論斷，應依刑事訴訟法第三百六十九條第一項前段、第三百六十四條、第二百九
十九條第一項前段，刑法第二百八十四條第一項前段、第五十五條、第四十一條第一
項，道路交通管理處罰條例第八十六條第一項，罰金罰鍰提高標準條例第一條前段、
第二條，判決如主文。
本案經檢察官田炳麟到庭執行職務。
中      華      民      國    九十      年     十一     月    二十二    日
                              臺灣高等法院刑事第十二庭
                                  審判長法  官  劉 景 星
                                        法  官  陳 志 洋
                                        法  官  陳 博 志
右正本證明與原本無異。
不得上訴。
                                        書記官  陳 嘉 文
中      華      民      國     九十     年      十一    月    二十三    日
附錄本判決論罪科刑法條：
刑法第二百八十四條
因過失傷害人者，處六月以下有期徒刑、拘役或五百元以下罰金。致重傷者，處一年
以下有期徒刑、拘役或五百元下罰金。
從事業務之人，因業務之過失傷害人者，處一年以下有期徒刑、拘役或一千元以下罰
金。致重傷者，處三年以下有期徒刑、拘役或二千元以下罰金。


司法院資訊處製作；財團法人民間司法改革基金會備份。
